臺灣高等法院臺中分院民事裁定
111年度聲字第63號
聲  請  人  蔡聰華  
相  對  人  台中市營造業職業工會

法定代理人  陳凱茂  
上列聲請人與相對人台中市營造業職業工會間聲請返還擔保金事
件，本院裁定如下： 
    主  文
聲請駁回。
　　理  由
一、聲請意旨略以：兩造間請求確認委任關係存在等事件（下稱
    本案訴訟），前由聲請人另行聲請定暫時狀態處分，經本院
    109年度抗字第433號民事裁定（下稱系爭本院裁定）准命聲
    請人供擔保後，於本案訴訟確定前，得繼續行使相對人第13
    屆監事會召集人之職務，並為相對人提存新臺幣（下同）30
    萬元。復因本案訴訟於民國111年1月12日經最高法院111年
    度台上字第267號民事裁定上訴駁回確定（下稱系爭確定裁
    判），並以111年3月14日存證信函催告相對人於21日內行使
    權利而未行使，爰請求返還擔保金，為此依民事訴訟法第10
    4條第1項之規定，請求返還擔保金等語。
二、按應供擔保之原因消滅者，或供擔保人證明受擔保利益人同
    意返還者，或訴訟終結後，供擔保人證明已定20日以上之期
    間，催告受擔保利益人行使權利而未行使，或法院依供擔保
    人之聲請，通知受擔保利益人於一定期間內行使權利並向法
    院為行使權利之證明而未證明者，法院應依供擔保人之聲請
    ，以裁定命返還其提存物或保證書，第104條第1項定有明文
    。另依同法第106條，前開規定於其他依法令供訴訟上之擔
    保者準用之。又如受擔保利益人已行使權利者，則供擔保利
    益人即無由依據上開規定請求返還擔保金，而所謂「受擔保
    利益人行使權利」，係指向法院起訴或為與起訴相同效果之
    訴訟行為（如聲請調解或聲請發支付命令）而言（最高法院
    80年台抗字第413號民事判決先例意旨參照）。
三、經查：
　㈠聲請人主張兩造間本案訴訟，前依系爭本院裁定提供30萬元
    為擔保金，並以臺灣臺中地方法院（下稱臺中地院）110年
    度存字第46號提存事件為擔保提存，復因本案訴訟經系爭確
    定裁判諭知上訴駁回確定，已由其以上開存證信函催告相對
    人於21日內行使權利而未行使，爰聲請返還擔保金，並提出
    系爭本院裁定、系爭確定裁判、提存書、存證信函、國庫存
    款收款書(以上均影本)等件為證，並經本院依職權調閱提存
    卷宗核閱無訛。然相對人收受聲請人所寄發上開存證信函後
    ，已於111年3月30日具狀向臺中地院聲明行使權利，對聲請
    人聲請核發6萬5000元之支付命令（即臺中地院111年度司促
    字第8170號支付命令，因聲請人異議，現由臺中地院沙鹿簡
    易庭以111年度沙司補字第614號事件繫屬中），有臺中地院
    索引卡查詢-當事人姓名查詢附卷足參（見本院卷第56至59
    頁），是相對人顯已於收受上開存證信函後之21日內對聲請
    人行使權利乙情，堪以認定。相對人既已行使權利，聲請人
    聲請發還擔保金，自屬無據。
　㈡又兩造間本案訴訟嗣經系爭確定裁判駁回上訴確定，業如前
    述，可知聲請人所提本案訴訟並未獲勝訴判決確定，且聲請
    人又未能提出相對人確無損害發生、另提供賠償之擔保、相
    對人所受損害已受賠償之證明，難認相對人未因執行停止時
    而無受有實際損害，則聲請人以應供擔保原因消滅為由，聲
    請返還擔保金，亦屬無據。　
四、綜上所述，相對人就上開擔保金已遵期對聲請人行使權利，
    復無應供擔保之原因消滅，或相對人同意返還上開擔保金之
    情形，聲請人聲請返還擔保金，乃屬無據。
五、據上論結，本件聲請為無理由，爰裁定如主文。　　
中　　華　　民　　國　　111 　年　　5 　　月　　11　　日
                民事第六庭    審判長法  官  楊熾光
               　　　 　　 　　 　　法  官　莊宇馨
        　　　　　　 　　　　 　    法  官　郭玄義
正本係照原本作成。       
不得抗告。
                                    書記官  劉雅玲
　　　　　　　　　　　　　　　　　　
中　　華　　民　　國　　111 　年　　5 　　月　　11　　日